【裁判字號】    89,易,675
【裁判日期】    891222
【裁判案由】    竊盜等
【裁判全文】
臺灣桃園地方法院刑事判決                          八十九年度易字第六七五號
    公  訴  人  臺灣桃園地方法院檢察署檢察官
    被      告  乙○○
右列被告因竊盜等案件，經檢察官提起公訴（八十八年度偵字第一八八二九號），本
院判決如左：
    主  文
乙○○意圖為自己不法之所有，而侵占遺失物，處罰金參仟元。如易服勞役，以參佰
元折算壹日。
被訴竊盜部分無罪。
    事  實
一、乙○○於民國八十八年十二月十四日，在桃園縣桃園市○○路七十號前，拾得年
    籍不詳之人棄置，原為丁○○所有，於八十八年十一月十一日在桃園縣平鎮市○○○路遭人竊取之支票簿一本、出貨單一本、存款簿三本、土地所有權狀一份後
    ，竟意圖為自己不法之所有，將上開物品帶回其桃園縣桃園市○○路七十號三樓
    留存，而予侵占入己。嗣於八十八年十二月十六日上午十一時五十分許，為警據
    報在上處查獲失竊之Ｔ三－一八四九號贓車後，循線至乙○○上址住所處查獲乙○○，當場並起出前開支票簿等物，始知上情。
二、案經桃園縣警察局桃園分局報請台灣桃園地方法院檢察署檢察官偵查起訴。
    理  由
壹、有罪部分：
一、訊據被告乙○○坦承右揭侵占遺失物犯行不諱，核與告訴人丁○○在警訊中指訴
    其支票簿等物失竊之情節，大致相符，此外並有贓物領據一份附卷可稽，被告犯
    行已可認定。
二、核被告乙○○所為，係犯刑法第三百三十七條之侵占遺失物罪。爰審酌被告犯罪
    之動機、手段、被害人所受之損害，其犯後坦承犯行，態度尚稱良好等一切情狀
    ，量處如主文所示之刑，並諭知易服勞役之折算標準。
貳、無罪部分：
一、公訴意旨略以：被告乙○○與甲○○（由本院另案審理）共同意圖為自己不法之
    所有，於八十八年十二月十六日凌晨三時許，在桃園縣龍潭鄉竊取丙○○所有Ｋ
    Ｈ－六０八八號之自用客貨車，並由被告將其先前向友人借得之ＣＶ－七八二三
    號車牌懸掛其上，以避人耳目後，將上開客貨車駛回被告上址桃園市○○路住處
    附近停放。嗣於八十八年十二月十六日上午十一時五十分許，為警據報在上處查
    獲失竊之Ｔ三－一八四九號贓車後，循線至被告上址住所處查訪，經被告帶同警
    員至鄰近查獲前開ＫＨ－六０八八號客貨車，及在贓車上睡覺之甲○○，而知上
    情，因認被告所為，涉有刑法第三百二十條第一項之竊盜罪嫌。
二、訊據被告乙○○固不否認於右揭時地與甲○○至桃園縣龍潭鄉，在ＫＨ－六０八
    八號客貨車上懸掛其向友人借得之ＣＶ－七八二三號車牌後駛回其桃園市住處，
    嗣為警據報在附近查獲另輛Ｔ三－一八四九號贓車後，再循線至被告住所查獲被
    告，由被告帶同警員尋得前開ＫＨ－六０八八號客貨車等事實，惟否認有何竊盜
    犯行。辯稱：甲○○先開Ｔ三－一八四九號自小客車來找伊，結果車壞了發不動
    ，甲○○向伊說還有一輛車在龍潭，但沒有車牌，伊就將ＣＶ－七八二三號車牌
    掛上去，車是甲○○拿鑰匙開的，伊不知道是偷來的等語。
三、按犯罪事實應依證據認定之，無證據不得推定其犯罪事實，刑事訴訟法第一百五
    十四條訂有明文；又認定不利於被告之事實，需依積極證據，苟積極證據不足以
    不利於被告事實之認定時，即應為有利於被告之認定，更不必有何有利之證據，
    最高法院著有三十年上字第八一六號判例可資參照。經查，公訴意旨認被告乙○○涉有右揭竊盜犯行，無非係以被害人即車主丙○○在警訊中之指訴，及被告明
    知該客貨車未掛車牌，又無行照，而竟予駛走，所辯並不足採等事，為其論據。
    惟查，被告自始於警訊時起即否認其事，以至在本院審理時均辯稱：因為甲○○
    開一輛小客車來找伊時故障，所以伊載甲○○去龍潭另外牽（客貨）車來拖吊這
    輛事故車，兩輛車都是甲○○開的，到龍潭時甲○○拿鑰匙開車，因為（客貨）
    車沒有車牌，伊怕警察查所以把ＣＶ－七八二三號車牌掛上去等語（偵卷第八頁
    、第三十八頁、本院八十九年九月二十五日筆錄），依其自白內容以觀，顯難認
    其自承竊盜犯行。再者，證人甲○○固在警訊及偵審中分別陳稱：車是乙○○牽
    的，伊是陪乙○○到龍潭牽車，Ｔ三－一八四九號小客車是朋友帶伊去拿的，伊
    不知該車何來，到乙○○那裡後，乙○○帶伊去查獲地牽車，ＫＨ－六０八八號
    （客貨）車是乙○○說他跟老闆借的，Ｔ三－一八四九號自小客車不是伊偷，伊
    不會開車云云（偵卷第十一頁反面、第十四頁、本院八十九年五月二十日筆錄）
    ，惟證人與被告同至龍潭牽車，且在該客貨車上睡覺時為警查獲，顯有涉案之虞
    ，所述證明力已然不高；況證人就與本案相關之Ｔ三－一八四九號自小客車始終
    支吾以對，其所稱車不是伊偷，因為伊不會開車云云，又與其此前為警查獲駕駛
    另輛贓車之情節不符（見卷附本院八十九年度易字第二二一三號判決書），是證
    人所述不無諉責之嫌，尚難遽信。又公訴人指稱被告明知該車並無車牌，又未見
    甲○○提出行照等車籍資料，竟未予查證該車來歷，即將該客貨車駛離，顯見所
    辯為卸責之詞等語，固非無據，然依被告所辯：伊認為車是甲○○的是因為甲○○拿鑰匙開車，甲○○事前和伊說車沒大牌，伊怕警察查所以將（ＣＶ－七八二
    三號）車牌掛上等語以觀，常人見友人持鑰匙開車，應多相信該車來源正當，而
    不至於再要求提示行照以確認合法；而畏懼警員查緝，固可能係因知悉本件為贓
    車，然謂被告擔心違反交通規則，與一般經驗法則似亦無違，而此部分事實又因
    證人甲○○與被告各執一詞，且無其他證據可供佐參，無從再行求證；是公訴人
    此部分所述，亦難遽採。另查，證人即當時查獲員警錢民光、吳金來及張仲選雖
    到庭證稱：（當時）有民眾報案，說有一部小轎車（按：即Ｔ三－一八四九號自
    小客車）停在樓下，很可疑，電腦查是贓車，問民眾說車主住三樓，伊等上去找
    到乙○○，在他房間又查獲其他東西，他說他朋友睡在外面另一輛廂型車內（按
    ：即ＫＨ－六０八八號客貨車），伊等下去查也是贓車，在廂型車內查獲甲○○
    ，本來小轎車是停在乙○○公寓樓下，報案的人說小轎車停好幾天了，伊等上去
    時乙○○有承認小轎車是他偷的等語，惟據證人所言查獲經過，亦僅足認本件失
    竊之ＫＨ－六０八八號客貨車係被告帶同警員尋獲，而無從認定為被告所竊；至
    證人所言被告承認偷小轎車等語不僅與本件客貨車無涉，且與被告警訊筆錄所載
    ，亦有出入。而所稱報案民眾並無年籍資料以憑傳喚，證人亦未能提供錄音帶等
    物以佐其說。末查被害人即上開自小客車、客貨車車主丙○○、許佳萍警訊筆錄
    、自甲○○身上查獲之螺絲起子及車輛照片、贓物領據等件，均僅足證明該二部
    車為失竊贓車，無從認定即為被告所為。此外，復查無其他積極證據，足資認定
    被告有何公訴意旨所指之竊盜犯行。被告犯行既屬不能證明，依上說明，自應為
    無罪之諭知。
據上論斷，應依刑事訴訟法第二百九十九條第一項前段、第三百零一條第一項，刑法
第三百三十七條、第四十二條第二項，罰金罰鍰提高標準條例第一條前段、第二條，
判決如主文。
本案經檢察官呂理銘到庭執行職務。
中        華        民        國    八十九    年    十二    月  二十二  日
                                臺灣桃園地方法院刑事第五庭
                                    法  官   陳彥宏
右正本證明與原本無異。
如不服本判決，應於判決送達後十日內向本院提出上訴狀( 應附繕本 )，上訴於
臺灣高等法院。
                                    書記官   魏慧夷
中        華        民        國    八十九    年    十二    月  二十二  日
論罪法條：
刑法第三百三十七條
意圖為自己或第三人不法之所有，而侵占遺失物、漂流物或其他離本人所持有之物者
，處五百元以下罰金。


司法院資訊處製作；財團法人民間司法改革基金會備份。
